【裁判字號】    90,上訴,459
【裁判日期】    900516
【裁判案由】    業務過失致死
【裁判全文】
臺灣高等法院高雄分院刑事判決                      九十年度上訴字第四五九號
    上  訴  人  台灣高雄地方法院檢察署檢察官
    被      告  甲○○
右上訴人因被告業務過失致死案件，不服臺灣高雄地方法院九十年度上訴字第四五九
號中華民國九十年一月二十日第一審判決（起訴案號：臺灣高雄地方法院檢察署八十
七年度偵字第一一五二八號），提起上訴，本院判決如左：
      主  文
上訴駁回。
      事  實
一、甲○○係育群機械工程有限公司（以下簡稱育群公司）因承攬正熊機械有限公司
    廢熱鍋爐旗管排之製作、焊接工程而派至正熊機械有限公司（以下簡稱正熊公司
    ）位於高雄縣大寮鄉大發工業區○○街十六號內工作場所之旗管管排組立冷作技
    術員，緣正熊公司將鍋爐旗管管排之製作、焊接工程，以供料方式交由育群公司
    承製，施工地點於正熊公司廠內，雙方並立有承攬書，甲○○負責操作起重機並
    將已焊接完成管排加以組裝樹立，並以鐵絲捆綁穩固待品檢人員前往檢查，為從
    事業務之人員。民國八十七年一月十三日十六時三十分許，在前述大發工業區正
    熊公司廠內，甲○○本應注意除已樹立之管排下方需以角鋼固定外，管排上方尚
    需以鐵絲加以捆綁固定，或為其他之安全措施，且在未以鐵絲捆綁固定管排前，
    並應設立警告標示，禁止他人進入，且依當時作業情況，並無不能注意之情事，
    竟疏未注意，未將當時已由其組裝樹立完畢，而等待正熊公司品保中心派員實施
    品管檢查之六片管排上方以鐵絲捆綁穩固，亦未設立警告標示以警告他人不得進
    入；斯時正熊公司品保中心副理楊榮宗即與同屬正熊公司品質檢查員蔡輝瑩至該
    處，趨前蹲身在管排附近從事旗管、母管間焊道檢查工作，置放之管排因未置妥
    又未以鐵絲捆綁以致向下滑動，遂使工作架上管排連同工作架一齊向北面方向倒
    塌，此時，正蹲身在工作架北面從事焊道檢查之楊榮忠、蔡輝瑩走避不及，為倒
    塌之管排壓及，致使蔡輝瑩受有骨盤裂傷之傷害（此部分未據蔡輝瑩提出告訴）
    ，楊榮忠則因而受有頭部挫裂傷、顱內出血，送醫後不治死亡。
二、案經楊榮忠之配偶乙○○訴請臺灣高雄地方法院檢察署檢察官偵查起訴。
    理  由
一、訊據被告甲○○對於其於右開時、地在正熊公司位於高雄縣大寮鄉大發工業區○
    ○街十六號之廠房負責操作起重機並將已焊接完成之管排加以組裝樹立，待品檢
    人員前往檢查之工作，該處並未設置任何警示標誌，而於八十七年一月十三日十
    六時三十分許，因其承作之管排倒塌而使正熊公司品保中心副理楊榮忠遭倒塌之
    管排壓及而送醫不治死亡之事實固不否認，惟矢口否認有何業務過失之犯行，辯
    稱：當時伊並沒有操作起重機碰撞擠壓到管排，而是已經作業完畢，伊僅是依照
    指示作業，其他同事作業也都沒有在上方以鐵絲捆綁管排，而正熊公司的安全人
    員也沒有告訴我應該要以鐵絲捆綁管排，而且以前同業間之作業方式也都沒有在
    上方以鐵絲捆綁管排，也從未發生過事故，況且伊有在管排下方用角鋼固定，應
    該不會滑倒云云。惟查：
（一）被害人楊榮忠係於前述時、地工作中受重物壓傷，致頭部挫裂傷、顱內出血致
      死，業經臺灣高雄地方法院檢察署檢察官督同該署法醫師相驗屍體明確，並有
      勘驗筆錄、驗斷書、相驗屍體證明書及照片在卷為證。
（二）而本件職業災害事故經臺灣省政府勞工處南區勞工檢查所鑑定之結果，推斷本
      件災害發生之可能原因為：育群機械公司派駐正熊公司水管式廢熱鍋爐旗管管
      排組立冷作技術員甲○○尚未正式完成待正熊公司品保中心派員實施焊道品管
      檢查之六片管排立未以鐵絲捆綁穩固工作前，正熊公司副理楊榮忠已率蔡輝
      瑩到場，而在併列之五片管排其頂部尚未以鐵絲等物完全加以捆綁固定前，楊
      榮忠、蔡輝瑩即已趨身在管排附近從事旗管、母管焊道檢查工作，而置放於工
      作架上之管排可能未置妥向下滑動或是甲○○遙控固定式起重機欲卸放第六片
      管排時，人員站立位置關係對置放點判斷發生誤差，該管排碰到工作架北面已
      以活動鐵管夾住固定之管排，產生推擠作用，遂使工作架上管排連同工作架一
      齊向北面方向倒塌，此時正蹲身在工作架北面從事焊道檢查之楊榮忠走避不及
      ，為倒塌之管排壓及而生本災害，此有臺灣省政府勞工處南區勞工檢查所八十
      七年三月十日八七南檢一字第三五一八號函所附檢查報告書、照片以及八十八
      年五月十日八八南檢一字第六七三五號函附卷足憑；依右開臺灣省政府勞工處
      南區勞工檢查所函示，本件災害發生之原因可能為：(一)被告尚未正式完成待正
      熊公司品保中心派員實施焊道品管檢查之六片管排立未以鐵絲捆綁穩固工作
      前，正熊公司副理楊榮忠已率蔡輝瑩到場，而在併列之五片管排其頂部尚未以
      鐵絲等物完全加以捆綁固定前，楊榮忠、蔡輝瑩即已趨身在管排附近從事旗管
      、母管焊道檢查工作，而置放於工作架上之管排可能未置妥向下滑動；(二)或是
      甲○○遙控固定式起重機欲卸放第六片管排時，人員站立位置關係對置放點判
      斷發生誤差，該管排碰到工作架北面已以活動鐵管夾住固定之管排，產生推擠
      作用，遂使工作架上管排連同工作架一齊向北面方向倒塌，此時正蹲身在工作
      架北面從事焊道檢查之楊榮忠走避不及，為倒塌之管排壓及所致。因被告否認
      當時有操控起重機，而係已完成工作，又證人即事發當時在場之蘇茂忠亦於檢
      察官偵查時到庭證稱：當時天車（起重機）並沒有在動等語，則本件災害發生
      之原因即應為因被告未以鐵絲固定樹立之管排，方使置放於工作架上之管排可
      能未置妥向下滑動，致使當時在場之楊榮忠走避不及而遭壓及，並經送醫急救
      不治死亡。
（三）證人即育群公司負責人黃明群在原審證述稱：育群公司在八十六年至八十七年
      有承攬正熊公司鍋爐旗管管排工程，我們派了四位人員含甲○○、黃金文、鄭
      膺謙、薛銘科，四位分別從事不同工作，甲○○負責管排組立，而在樹立管排
      時，下面用角鋼固定，避免管排滑動，而在管排樹立後，管排上方也需以鐵線
      捆綁固定，這點我確定有向甲○○講，因為我們要工作前，我們必須上課講習
      ，在講習時我有參與，而這點是正熊公司要求的等語（見原審八十九年十一月
      十七日訊問筆錄）；再參酌証人即原正熊公司廠長吳奉華在本院調查中亦到庭
      証稱：「我以前是擔任正熊公司的廠長，目前還任職於正熊公司，在安全措施
      上，在兩片管排豎立時會成三角形狀，上方應該是用鐵絲綑綁固定，下方有Ｈ
      鋼固定，這樣才能避免滑落。工人要從中間的管排爬上用鐵絲綑綁將樹立的管
      排綑綁固定，承包商在作業前公司會先作安全講習，我們公司有提示承包商要
      用鐵絲綑綁固定。」。另佐以右揭臺灣省政府勞工處南區勞工檢查所鑑定本件
      發生災害之原因，顯見被告應在管排樹立之後，除於管排下方需以角鋼固定外
      ，尚需於管排上方以鐵絲加以固定，以避免滑動，且此項安全操作方式為被告
      職業上所應知，且事實上為被告所知悉，縱因作業之積習而疏忽安全措施，亦
      不得解免其業務過失之責。故被告辯稱不知管排上方需以鐵絲加以固定，且係
      遵循其他同事之作業方法操作，未料到會出事故云云，自無可採。
（四）被告於原審庭訊時已自承案發當時管排作業處所並未設置有任何警示標誌；其
      又於檢察官偵查時自承；當日下午四時許，當時管子是以三角形的方式架在一
      起，要配合安檢人員檢查，當時我正準備要去拿鐵絲，當我走過時，看到楊副
      理（即被害人楊榮忠）走過來，結果架好管子就倒下來了等語（見臺灣高雄地
      方法院檢察署八十七年度相字第一０五號相驗卷宗第五十七頁背面）；而證人
      蔡輝瑩於檢察官偵訊時亦證稱：當時與楊榮忠進入發生意外現場時，並沒有人
      阻止進入等語（見臺灣高雄地方法院檢察署八十七年度偵字第一一五二八號卷
      第四十六頁背面），雖被告甲○○原審庭訊時改稱：當時是老闆要伊如此說，
      伊並未見到楊榮忠走近，亦未準備要去拿鐵絲云云，然此應係事後畏罪翻異之
      詞，不足採信；綜上所述，被告既負有為佇立之管排捆綁鐵絲使之穩固避免滑
      動之責，且被告亦自承，正熊公司檢查並未排時間，他們（指正熊公司）想要
      來檢查就可以來檢查等語（見原審九十年一月十六日審判筆錄），則被告自應
      注意需以鐵絲捆綁固定管排，退一步而言，在未捆綁鐵絲固定之前，亦應豎立
      警告標示，以警告他人不得貿然進入，又依當時作業場所狀況良好之情形，並
      無不能注意之情事，竟疏未注意，致被害人進入現場檢查時，為滑動倒塌之管
      排壓及，被告之過失責任應可認定，且其過失行為與被害人死亡結果之間，應
      具有相當因果關係；被告上開辯詞自不可採，其犯罪事證明確，犯行已堪認定
      。
二、核被告甲○○所為，係犯刑法第二百七十六條第二項之業務過失致死罪。原審因
    依刑法第二百七十六條第二項、罰金罰鍰提高標準條例第一條前段規定，並審酌
    被告犯罪後未積極與告訴人達成和解，賠償告訴人所受損害，惟過失情節非鉅等
    一切情狀，量處被告有期徒刑八月。其認事用法均無不妥，量刑亦稱平允，檢察
    官循告訴人請求提起上訴，仍執前詞指摘原判決量刑過輕，實無可採，上訴為無
    理由，應予駁回。
據上論結，應依刑事訴訟法第三百六十八條，判決如主文。
本案經檢察官沈紹嘉到庭執行職務。
中    華    民    國      九十      年       五       月      十六      日
                              臺灣高等法院高雄分院刑事第三庭
                                  審判長法官  莊秋桃
                法官  謝宏宗
                                        法官  莊崑山
右正本證明與原本無異。
如不服本判決，應於判決送達後十日內向本院提出上訴狀，其未述理由者並應於提
出上訴狀後十日內向本院補提理由書（應附繕本)。
                                      書記官  邱麗莉
中    華    民    國      九十      年       五       月       十八     日
附錄：本判決論罪科刑法條：
刑法第二百七十六條第二項：
從事業務之人，因業務上之過失犯前項之罪者，處五年以下有期徒刑或拘役，得併科
三千元以下罰金。
                                                                        Ｋ


司法院資訊處製作；財團法人民間司法改革基金會備份。
